臺灣臺中地方法院民事判決　九十二年度訴字第一二七號
　　原　　　告　　乙○○
　　訴訟代理人　　朱逸群律師
　　複　代理人　　甲○○
　　被　　　告　　丙○○
　　訴訟代理人　　丁○○
右當事人間請求拆屋還地事件，於民國九十二年十二月十七日言詞辯論終結，本院判
決如左：
    主      文
被告應將坐落臺中縣大肚鄉○○段五三二之五地號土地上如附圖編號Ｉ所示面積○‧
○一七六公頃及編號Ｊ所示面積○‧○○四二公頃之地上建物拆除，並將該等土地返
還原告。
訴訟費用由被告負擔。
本判決於原告以新臺幣拾萬元供擔保後，得假執行。
    事      實
甲、原告方面：
  一、聲明：除假執行供擔保之金額外，如主文所示。
  二、陳述：坐落臺中縣大肚鄉○○段五三二之五地號土地（下系爭土地）為原告所
            有，被告所有如附圖編號Ｉ所示面積○‧○一七六公頃及編號Ｊ所示面
            積○‧○○四二公頃之地上建物，未經原告同意，擅自占用原告所有之
            系爭土地。爰本於民法第七百六十七條物上請求權之法律關係，訴請被
            告拆除該地上建物，並將無權占用之土地返還原告。
  三、證據：提出土地登記謄本、地籍圖謄本各一份為證。並聲請勘測現場。
乙、被告方面：
  一、聲明：求為判決駁回原告之訴。
  二、陳述：如附圖編號Ｉ、Ｊ所示地上建物係被告向法院拍賣取得，並非無權占有
            。
  三、證據：提出臺灣臺中地方法院不動權利移轉證書一份為證。並聲請調取八十一
            年度民執字第八二九○號民事執行事件卷宗。
    理      由
一、原告主張坐落臺中縣大肚鄉○○段五三二之五地號土地為原告所有，被告所有如
    附圖編號Ｉ所示面積○‧○一七六公頃及編號Ｊ所示面積○‧○○四二公頃之地
    上建物，占有使用原告所有之系爭土地等事實，業據原告提出土地登記謄本、地
    籍圖謄本各一份為證，復為被告所不爭執，並經本院囑託台中縣清水地政事務所
    派員會同勘驗現場鑑測屬實，製有勘驗筆錄及鑑定圖各一份在卷可憑，自堪信為
    真正。
二、按以無權占有為原因，請求返還土地者，占有人對土地所有權存在之事實無爭執
    ，而僅以非無權占有為抗辯者，土地所有權人對其土地被無權占有之事實無舉證
    責任，占有人自應就其取得占有係有正當權源之事實證明之（最高法院八十五年
    度台上字第一一二○號判決意旨參照）。又無權占有者，指無正當權源而占有其
    物而言，其發生原因如何，期間長短，占有人善意惡意，有無過失，均所不問（
    王澤鑑著民法物權第一冊一九九二年九月二版第一三九頁）。被告抗辯如附圖編
    號Ｉ、Ｊ所示地上建物係其向本院拍賣取得，固據提出不動權利移轉證書一份為
    證。惟經本院調取八十一年度民執字第八二九○號民事執行事件卷宗，查明被告
    所買受者僅如附圖編號Ｉ所示未經保存登記之建物，且該拍賣公告載明：「本件
    拍賣之房屋於查封時，結構體已完成，尚未粉刷，該屋係建在第三人之土地上，
    承買人應自行瞭解其法律關係並負擔危險」等語。查土地與建物係二個獨立之不
    動產物權，被告上開辯詞及舉證，僅足認定其取得如附圖編號Ｉ所示建物之合法
    權利，尚難認定被告已取得系爭土地之正當使用權利，其所辯係將合法取得建物
    使用權利，與取得土地使用權利二事混為一談，自無可採。是被告既未能主張並
    舉證證明有使用系爭土地之正當權源，則原告主張被告係無權占用如附圖編號Ｉ
    所示面積○‧○一七六公頃及編號Ｊ所示面積○‧○○四二公頃之土地，自可採
    信。
三、按所有人對於無權占有其所有物者，得請求返還之；對於妨害其所有權者，得請
    求除去之，民法第七百六十七條定有明文。本件被告無正當權源占用原告所有如
    附圖所示Ｉ、Ｊ之土地，業如前述，則原告本於所有物返還請求權之法律關係，
    請求被告將坐落臺中縣大肚鄉○○段五三二之五地號土地上如附圖編號Ｉ所示面
    積○‧○一七六公頃及編號Ｊ所示面積○‧○○四二公頃之地上建物拆除，並將
    該等土地返還原告，洵屬有據，應予准許。
四、原告陳明願供擔保聲請宣告假執行，經核與法律規定相符，爰酌定相當之擔保金
    額，併准許之。
五、據上論結，本件原告之訴為有理由，依民事訴訟法第七十八條、第三百九十條第
    二項，判決如主文。
中　　　華　　　民　　　國　　九十三　　年　　　一　　　月　　　七　　　日
　　　　　　　　　　　　　　臺灣臺中地方法院民事第四庭
~B法　官　張恩賜
右為正本係照原本作成。
如對本判決上訴，須於判決送達後二十日內向本院提出上訴狀（須附繕本）。
中　　　華　　　民　　　國　　九十三　　年　　　一　　　月　　　七　　　日
~B書記官
